【裁判字號】    89,上易,3
【裁判日期】    890517
【裁判案由】    竊盜
【裁判全文】
臺灣高等法院高雄分院刑事判決                        八十九年度上易字第三號
    上  訴  人  臺灣屏東地方法院檢察署檢察官
    上  訴  人  乙○○
    即  被  告
                甲○○
    共      同
    選任辯護人  許銘春  律師
                張文雪
右上訴人因被告竊盜案件，不服臺灣屏東地方法院八十七年度易字第二一一五號中華
民國八十八年十一月三十日一審判決（起訴案號：臺灣屏東地方法院檢察署八十七年
度偵字第四一三五號，併辦案號：同署八十八年度偵字第一二五七八號），暨移送併
辦（併辦案號：同署八十八年度偵字第二九八三七號）提起上訴，本院判決如左：
      主  文
原判決撤銷。
乙○○共同竊盜，處有期徒刑參月。
甲○○共同連續竊盜，處有期徒刑肆月。
扣案ＰＣ四一０之五型、編號一０二三六號之挖土機、車牌號碼０三七─六七七七號
（同時噴上ＪＰ─六七七號）之砂石車各壹部，均沒收。
      事  實
一、乙○○、甲○○與李泰景（未據公訴人起訴）共同基於意圖為自己不法所有之共
    同犯意聯絡，均明知屏東縣里港鄉○○段第二一七五之一號、第二一七七號、第
    二一七八等地號（現已更改為里港鄉○○段六十三、六十五等地號）之土地，係
    經由行政院國軍退除役官兵輔導委員會，再轉由屏東農場管領之中華民國所有土
    地。因李泰景欲盜採該農場土地內之砂石，即於八十七年五月二日僱用乙○○及
    甲○○，並指示渠等於同年五月二日深夜至該處盜採砂石；乙○○與甲○○明知
    該處係他人之土地，且工作時間係在深夜，顯可知係盜採他人之砂石，竟與李泰
    景達成合意後共謀盜採砂石，而於八十七年五月二日夜間十時許，由乙○○駕駛
    其所有ＰＣ四一０之五型、編號一０二三六號之挖土機一部，甲○○駕駛其所有
    車牌號碼０三七─六七七七號（同時噴上ＪＰ─六七七號）之砂石車一部，至該
    處竊取砂石約三、四杓左右得手。嗣因該農場前曾遭他人盜採砂石而向管區派出
    所報案，該管區派出所主管衛國遂時常至該處巡邏，而於同年五月三日凌晨零
    時許，發現有人竊取砂石，乃至現場檢查，雖於逮捕時乙○○及甲○○均逃逸，
    惟因當場查獲並扣得乙○○所有之上開挖土機及甲○○所有之上開砂石車各一部
    ，且因甲○○所有之上開砂石車上遺留有盜採之砂石，而循線查獲乙○○、甲○
    ○二人。
二、甲○○復基於前揭竊盜之概括犯意，於八十八年五月十六日十五時許，在高雄縣
    美濃鎮○○里○○段七一一號，由行政院國軍退除役官兵輔導委員會高雄農場管
    領之中華民國所有土地內，竊取砂石約三百十六立方公尺，得手後將該砂石做為
    隔鄰其母所有之土地填高地基使用。
三、案經屏東縣警察局里港分局報請臺灣屏東地方法院檢察署檢察官偵查起訴，及高
    雄縣警察局旗山分局報請臺灣高雄地方法院檢察署檢察官移送併辦。
      理  由
一、訊據上訴人即被告乙○○、甲○○對於渠等所有ＰＣ四一０之五型、編號一０二
    三六號之挖土機、車牌號碼０三七─六七七七號（同時噴上ＪＰ──六七七號）
    之砂石車各一部，均停留在查獲處所之事實固均不諱言，惟被告乙○○、甲○○
    均否認有竊盜犯行，被告乙○○辯稱：因李泰景要作回填工作，伊係受僱於李泰
    景，準備於八十七年五月三日早上工作，伊才再顧用陳瓊宏以拖板車，將伊所有
  之上開挖土機載至上開地點，而這種挖土機只要發動經三分鐘，排氣管就會很燙
    ，當日伊不在現場，伊並未竊取砂石云云；被告甲○○辯稱：伊亦係受僱於李泰
    景，要作回填之工作，且因伊為趕車趟，所以將砂石留在砂石車上，伊亦未竊取
    砂石云云。惟查：
    （一）坐落屏東縣里港鄉○○段第二一七五之一號、第二一七七號、第二一七八
          等地號（現已更改為里港鄉○○段六十三、六十五等地號）之土地，係經
          由行政院國軍退除役官兵輔導委員會轉由屏東農場管領之中華民國所有土
          地之事實，業經證人李清福（即該農場技士）證述在卷，並有土地所有權
          狀三紙附於警卷內可查（見屏東縣警察局里港分局里警刑字第一二四一號
          卷所附資料），上開土地確係行政院國軍退除役官兵輔導委員會轉由屏東
          農場所管領已足認定。而八十七年五月三日凌晨零時許，警方直接開巡邏
          車至上開現場，看到一部砂石車、怪手在場內來不及逃逸，警方進入砂石
          場，人不在車上，二部車引擎都是熱的，應該引擎剛關掉，警方帶隊之所
          長特別去摸二部車之排氣管很燙，車斗裡面有怪手挖二次之砂石量放在車
          上等情，已據證人衛國、劉耀章（即當時查獲警員）於偵查中結證明確
          （見八十七年度偵字第四一三五號卷第三十二頁、第三十七頁反面、第三
          十八頁），顯然被告乙○○所有之挖土機及被告甲○○所有之砂石車均係
          在警方查獲前不久始將引擎關掉，應可採信。而證人陳瓊宏於原審法院審
          理關於陳哲恭（業經原審判決無罪，本院上訴駁回確定）竊盜案件時，曾
          於八十八年三月二十三日結證稱：是乙○○叫我在五月三日凌晨將車開至
          振園砂石場後面，到達時我將怪手開下來，我是放在空地，不知道為何警
          察查獲時，怪手停在砂石堆上等語，經本院調取原審法院八十八年度易字
          第四十一號關於陳哲恭竊盜卷核閱無訛（見原審該案號卷第三十七頁），
          並有照片一幀附於該案號卷內可查（見該案號卷第五十三頁）。本案係於
          八十七年五月三日凌晨零時許，為警巡邏至現場查獲竊採砂石之事實，亦
          經證人衛國於偵查時結證在卷（見八十七年度偵字第四一三五號卷第三
          十七頁），顯然警方係在八十七年五月三日凌晨即已至現場查獲，則證人
          陳瓊宏又如何受被告乙○○僱用，於八十七年五月三日凌晨始將挖土機送
          至上開地點，已難認證人陳瓊宏之證詞為可採；況再依據證人陳瓊宏所為
          之上開證詞，其當時將挖土機所停留之地點與警方查獲時之地點顯不相同
          ，如當時僅係證人陳瓊宏停放，而無他人更動該挖土機停放位置，又如何
          有二處不同之位置，顯然證人陳瓊宏之證詞尚難認係真實。雖證人陳瓊宏
          於本院八十九一月二十七日調查時結證稱：挖土機是被告乙○○僱用伊以
          拖板車將挖土機載運至上開地點；惟證人陳瓊宏於八十八年三月二十三日
          即至原審審理陳哲恭竊盜時已為證述，嗣於八十九年一月二十七日始至本
          院為上開之證詞，就時間而言，自以八十八年三月二十三日之證詞較接近
          案發當時，而本院調查時亦已與案發當時相距近二年，印像更為糢糊，其
          於八十八年三月二十三日之證詞既已不可採信，則其於八十九年一月二十
          七日至本院調查時所為之證詞，即亦難認為可採。
    （二）被告係經人介紹，受僱於綽號老六（即李泰景）之人，以每立方砂石新臺
          幣（下同）之代價挖取砂石土方之情，業據被告乙○○於警、偵訊時供述
          在卷（見屏東縣警察局里港分局里警刑字第一二四一號卷八十七年五月二
          十日暨八十七年度偵字第四一三五號卷第十一頁），且有挖土機一部扣案
          可證，顯然被告乙○○係以其所有之該部挖土機在上開地點採取土方砂石
          ，應無疑義。雖被告乙○○、甲○○嗣後均稱係受僱李泰景作回填工作，
          但均與被告乙○○前於警、偵訊時所述採取砂石不符，且本院於調查時，
          就被告乙○○、甲○○與證人李泰景分別隔離訊問，彼此就聯絡僱用之時
          間、回填每立方之工資、回填之地點等均不一致（見本院卷八十九年一月
          二十七日筆錄），如確有僱用從事回填工作，渠等之供述及證詞，理應一
          致，方符實情，詎渠等之供述及證述竟互有不符，已難足認係實在。況證
          人李泰景與本案具有是否共犯之利害關係，其證詞難免有偏頗之虞，益難
          以認係真實。再參以證人李泰景雖曾受僱於李桂英、李竟成在屏東縣里港
          鄉○○段第二一六九號土地上從事回填工作之事實，固據證人李桂英、李
          竟成於本院調查時結證在卷。惟李震（即李桂英之夫，李竟成之父）所有
          上開屏東縣里港鄉○○段第二一六九號土地因違反區域計畫法之規定，經
          屏東縣政府於八十七年五月二十日以八七屏府地用字第八三四００號函令
          李桂英應立即恢復原狀之事實，亦經證人李桂英、李竟成於本院當日調查
          時結證屬實，並有屏東縣政府上開函文一紙附於本院卷內可證。證人李竟
          成復結證稱：在收到屏東縣政府公文時，我們有請人作回填工作無訛；則
          顯然李桂英、李竟成僱用李泰景在上開土地上從事回填工作應係在八十七
          年五月二十日李桂英接到屏東縣政府上開函文之後，始委託李泰景從事回
          填工作，而本件係在八十七年五月二日晚上、同年五月三日凌晨發生，顯
          在李桂英、李竟成僱用李泰景從事回填工作之前，自無可能因李桂英、李
          竟成僱用李泰景從事回填工作，而李泰景則僱用被告二人實際從事回填工
          作。又李泰景係以建築物之廢棄物充當回填上開李桂英、李竟成土地土方
          之情，亦據證人李竟成於本院調查時結證明確，則李泰景回填所物，應係
          建築物之廢棄物，亦非本件盜採之砂石，益足證明本件採取砂石與李泰景
          從事之回填工作並無必然之關連（以上證人李桂英、李竟成之證詞，見本
          院八十九年四月二十七日筆錄；屏東縣政府之上開公文則見本院卷內）。
          而上開屏東縣里港鄉○○段第二一七五之一號、第二一七七號、第二一七
          八等地號與第二一六九號土地，彼此間有相當距離之情，亦有現狀圖一紙
          附於警卷可憑。被告二人所有之上開挖土機、砂石車既僅係從事回填工作
          ，並非從事挖掘砂石工作，則渠等何須事先將挖土機、砂石車停放於距挖
          掘現場約四、五公尺之產業道路上，渠等停放在上開地點即有本末倒置之
          情形，益足證明被告二人將上開挖土機、砂石車停放在上開地點，顯非從
          事回填工作。則被告二人所辯係為回填之工作，而受李泰景僱用在該處待
          命，顯難採信。證人李泰景、陳哲恭雖證稱被告二人係至該處做回填之工
          作及當日並未竊取該農場之砂石，惟渠等與本案具有相當之利害關係，另
          證人李泰景為僱用被告二人之人，陳哲恭為受僱於被告乙○○之人，渠等
          之證詞難免有偏頗之虞，且基於上述理由，渠等之證詞自不足採信。
    （三）當日在被告之砂石車上取得之砂石約有三、四杓之事實，業據證人衛國
          於陳哲恭竊盜案件，本院調查時結證明確（見本院八十八年度上易字第一
          八四三號卷第二十五頁），經核閱屬實，且復無法證明被告二人之前尚有
          竊取砂石，尚難認被告竊取面積三七二０平方公尺，體積二六０四五立方
          公尺。被告甲○○雖辯稱：係因伊白天趕場所遺留，惟砂石車於傾倒時車
          斗距駕駛座處必昇起往後傾斜，任何砂石因而往車後卸下，通常不致有砂
          石留存於車斗內，即令有砂石留存，亦不致過多砂石留存於車斗內，是被
          告甲○○此部分所辯，尚難採信。
    （四）此外並有現場照片十四幀、上開土地之所有權狀、公訴人勘驗現場之勘驗
          筆錄、及被告二人所有之砂石車及挖土機各一部扣案可佐。再以現場照片
          所示，被告甲○○之砂石車上已載有三、四杓之砂石，渠等竊取砂石之犯
          行已既遂，亦足認定。綜上所述，被告二人所辯顯係卸責之詞，不足採信
          ，渠等之犯行，事證明確，足以認定。
二、訊據上訴人即被告甲○○對於八十八年五月十六日十五時許，在高雄縣美濃鎮○
    ○里○○段七一一號，由行政院國軍退除役官兵輔導委員會高雄農場管領之中華
    民國所有土地內，竊取砂石約三百十六立方公尺得手之事實，坦承不諱，核與證
    人徐日光於警訊時證述之情節相符（見高雄縣警察局旗山分局旗警刑移字第三一
    一號卷八十八年五月十六日筆錄），並有照片四幀、代管保管條一紙附於上開警
    卷可證，被告甲○○此部分之竊犯行，事證明確，洵堪認定。
三、核被告乙○○、甲○○所為，均係犯刑法第三百二十條第一項之竊盜罪。被告二
    人就事實欄一部分，與李泰景間有犯意聯絡及行為分擔，均為共同正犯。被告甲
    ○○前後有事實欄一、二部分之二次竊盜犯行，時間緊接，犯罪構成要件相同，
    顯係基於概括之犯意為之，為連續犯，應論以一罪並加重其刑。臺灣高雄地方法
    院檢察署檢察官就被告甲○○移送併辦之該署八十八年度偵字第一二五七八號部
    分，與本案被告甲○○起訴部分有連續犯之裁判上一罪關係，為起訴效力所及，
    本院自應並予審判。而本件因李泰景並未實施，尚無加重竊盜之情形。
四、公訴人雖認被告二人係自八十七年三月間起，即竊取該農場之砂石，且連續至同
    年五月三日凌晨零時四十分許為警查獲時止，惟查依證人李清福所述，該農場於
    本案前即曾失竊，而本案除八十七年五月二日晚間至同年月三日凌晨之犯行外並
    無證據證明係被告二人所為，公訴人此部分之起訴尚有不當，就此部分原應為被
    告二人無罪之判決，惟因公訴人認與上開有罪部分，以具有連續犯之裁判上一罪
    關係起訴，自不另為無罪之判決。
五、臺灣高雄地方法院檢察署檢察官移送併辦部分（該署八十八年度偵字第二九八三
    七號）：訊據被告二人均堅決否認有盜採砂石，被告二人均辯稱：該處立有高雄
    縣政府之工程告示牌，渠等僅係受僱於人，依僱用人之指示工作，並不知有盜採
    砂石之行為等語。經查：該工程係係由百成土木包工業行負責人楊瑞和所承包，
    吳兆平再向楊瑞和承包工作，被告二人再受僱於吳兆平，衡諸常情被告二人既非
    負責人及承包工程之人，渠等依僱用人之指示施工，因係受僱人而不知施工範圍
    究竟是否已逾工程範圍尚堪採信，此部分並無積極證據足以證明其二人有共同竊
    盜之明知及故意，自無從認與本案有連續之裁判上一罪關係，應退回原請併辦之
    檢察官另行為適當之處理，並予敘明。
六、原審對被告乙○○、甲○○均予以論罪科刑，固非無見，惟查：（一）公訴人起
    訴被告乙○○、甲○○共同竊取砂石共計面積三七二０平方公尺，體積二六０四
    五立方公尺，但原審審理後，僅認定被告乙○○、甲○○竊取砂石，並未於事實
    欄一中認定被告乙○○、甲○○究竟共竊取多少砂石，顯然對於事實之認定並不
    明確，尚有未妥。（二）被告甲○○所有之砂石車之車牌號碼為０三七─六七七
    七號（同時噴上ＪＰ─六七七號），然原審主文欄第一項、第二項均將砂石車之
    車牌號碼記載為０三七─六一七七號（同時噴上ＪＰ─六七七號），亦有疏失。
    上訴人即被告乙○○、甲○○上訴意旨均否認犯罪，雖無理由；而上訴人臺灣屏
    東地方法院檢察署檢察官認被告二人亦共同於八十七年十一月三十日十三時十分
    許，在高雄縣美濃鎮東南紙廠下游一公里處之河川內盜採砂石，雖亦無理由；惟
    原判決既有可議，自應予撤銷改判。爰審酌被告二人犯後猶否認犯行，態度不佳
    ，被告甲○○坦承事實欄二部分之犯行，其二人係受僱於李泰景，並非首謀，及
    其二人謀生受僱於人而犯罪之動機、目的及所盜採之砂石約三、四杓左右之數量
    等一切情狀，分別量處如主文第一項、第二項所示之刑。而事實欄一扣案之ＰＣ
    四一０之五型、編號一０二三六號挖土機及車牌號碼０三七─六七七七號（同時
    噴上ＪＰ─六七七號）之砂石車各一部，係分屬被告二人所有，業據被告二人供
    述在卷，且係供犯竊盜罪所之物，應依刑法第三十八條第一項第二款宣告沒收。
    至事實欄二部分扣案之挖土機一部，係被告甲○○向吳兆平借用，並非被告所有
    ，自不予宣告沒收；另公訴人雖聲請斟酌被告二人所竊土方體積在二六０四五立
    方公尺以上，依屏東縣砂石商業同業公會查覆，每立方公尺產地價為一一八元，
    故其犯罪所得亦在0000000元以上，併處同額罰金部分，因被告二人僅盜
    採砂石三、四杓，業經本院認定在卷，且渠等僅係受僱者而已，並非得此利益之
    人，衡情不應受此處罰；且依李清福所述，該農場於本案前即曾失竊，而該部分
    並無證據證明係被告二人所為，如前所述；公訴人又未測量被挖土方究為何，而
    僅依李清福之目測估計即認有二六０四五立方公尺以上，亦有不當，此部分之聲
    請自無從准許，附此敘明。
七、至李泰景係僱用被告二人之人，應由公訴人另行處理，並予敘明。
據上論結，應依刑事訴訟法第三百六十九條第一項前段、第三百六十四條、第二百九
十九條第一項前段、刑法第二十八條、第五十六條、第三百二十條第一項、第三十八
條第一項第二款、罰金罰鍰提高標準條例第一條前段，判決如主文。
本案經檢察官張其主到庭執行職務。
中    華    民    國     八十九     年       五       月     十七日
                              臺灣高等法院高雄分院刑事第五庭
                                  審判長法官  吳水木
                                        法官  洪慶鐘
                                        法官  陳朱貴
右正本證明與原本無異。
不得上訴。
                                      書記官  洪梅枝
中    華    民    國     八十九     年       五       月    十九    日
附錄本判決論罪之法條：
刑法第三百二十條第一項
意圖為自己不法之所有或第三人不法之所有，而竊取他人之動產者，為竊盜罪，處五
年以下有期徒刑、拘役或五百元以下罰金。
                                                                  Ｊ


司法院資訊處製作；財團法人民間司法改革基金會備份。
